【裁判字號】    98,審易,419
【裁判日期】    980831
【裁判案由】    恐嚇等
【裁判全文】
臺灣桃園地方法院刑事判決             98年度審易字第419號
公  訴  人  臺灣桃園地方法院檢察署檢察官
被      告  丙○○
上列被告因恐嚇等案件，經檢察官提起公訴（97年度偵字第2320
5 號），本院判決如下：
    主  文
丙○○公然侮辱人，處拘役貳拾日，如易科罰金，以新臺幣壹仟
元折算壹日；又以加害身體之事，恐嚇他人致生危害於安全，累
犯，處有期徒刑貳月，如易科罰金，以新臺幣壹仟元折算壹日。
    事  實
一、丙○○前於民國88年間因偽造文書案件，經臺灣花蓮地方法
    院以93年度簡字第5 號判決判處有期徒刑3 月確定，於93年
    11月15日易科罰金執行完畢；又於93年間因妨害公務案件，
    經同院以93年度花簡字第218 號判決判處有期徒刑6 月確定
    ，於93年10月6 日易科罰金執行完畢（於本案恐嚇危害安全
    罪部分構成累犯）。詎仍不知悔改，於97年9 月13日上午11
    時30分許，將其所駕駛車牌號碼為BX-1389 號之自用小客車
    暫停在桃園縣楊梅鎮○○街與武營街口黃網線禁止停車區後
    ，即下車購物，因而阻擋甲○○所駕駛並附載乙○○○之車
    牌號碼為6569-HE 號自用小貨車之行車，嗣丙○○購完物返
    回開車而行經甲○○所駕駛之上開自用小貨車旁時，為乙○○○撞見，雙方乃發生爭執，丙○○因而心生不滿，竟基於
    傷害之犯意，出手毆打乙○○○之左側頭部（傷害部分業據
    乙○○○撤回告訴，並由檢察官為不起訴處分確定）。復基
    於公然侮辱之犯意，在上開不特定人得以共見共聞之場所，
    以「幹妳娘」、「妳這破女人」等語辱罵乙○○○，足以貶
    損乙○○○之名譽。另基於恐嚇之犯意，對乙○○○恫稱：
    「你這女人沒被人打過，我有記下你的車牌號碼，我一定會
    回來打妳」等語，以此加害身體之事恐嚇乙○○○，乙○○○聞言心生畏懼，致生危害於安全。
二、案經乙○○○訴由桃園縣政府警察局楊梅分局報告臺灣桃園
    地方法院檢察署檢察官偵查起訴。
    理  由
壹、證據能力方面：
一、按被告以外之人（包括證人、鑑定人、告訴人、被害人及共
    同被告等）於審判外之陳述雖不符刑事訴訟法第159 條之1
    至之4 等四條之規定，而經當事人於審判程序同意作為證據
    ，法院審酌該言詞陳述或書面陳述作成時之情況，認為適當
    者，亦得為證據；當事人、代理人或辯護人於法院調查證據
    時，知有刑事訴訟法第159 條第1 項不得為證據之情形，而
    未於言詞辯論終結前聲明異議者，視為有前項之同意，同法
    第159 條之5 定有明文。立法意旨在於傳聞證據未經當事人
    之反對詰問予以核實，原則上先予排除；惟若當事人已放棄
    反對詰問權，於審判程序中表明同意該等傳聞證據可作為證
    據；或於言詞辯論終結前未聲明異議，基於尊重當事人對傳
    聞證據之處分權，暨證據資料愈豐富，愈有助於真實發見之
    理念，且強化言詞辯論主義，使訴訟程序得以順暢進行，上
    開傳聞證據亦均具有證據能力。本件告訴人即被害人乙○○○及證人甲○○曾於警詢中為證述，其性質雖屬傳聞證據，
    然上開警詢筆錄內容，業經本院審理時予以提示並告以要旨
    ，且各經檢察官、被告表示意見，當事人已知上述筆錄乃傳
    聞證據，且未於言詞辯論終結前對該筆錄內容異議，是依上
    開規定，告訴人乙○○○及證人甲○○於警詢中之證言已經
    擬制同意有證據能力，本院審酌上開筆錄作成時，並無施壓
    或干擾，亦無不當取供之情形，認為以之作為本件之證據咸
    屬適當，是告訴人乙○○○及證人甲○○於警詢中所為之上
    開證言自均具有證據能力。
二、次按刑事被告之詰問權，係指訴訟上被告有在審判庭盤詰證
    人之權利；偵查中檢察官訊問證人，旨在蒐集被告犯罪證據
    ，以確認被告嫌疑之有無及內容，與審判中透過當事人之攻
    防，經由詰問程序調查證人以認定事實之性質及目的有別。
    偵查中辯護人僅有在場權及陳述意見權，此觀刑事訴訟法第
    245 條第2 項前段之規定甚明，檢察官訊問證人並無必須傳
    喚被告使其得以在場之規定，同法第248 條第1 項前段雖規
    定「如被告在場者，被告得親自詰問」，亦僅賦予該在場被
    告於檢察官訊問證人時得親自詰問證人之機會而已，被告如
    不在場，殊難期有親自詰問之可能。此項未經被告詰問之被
    告以外之人於偵查中向檢察官所為之陳述，依刑事訴訟法第
    159 條第1 項、第159 條之1 第2項 之規定，除顯有不可信
    之例外情況外，原則上為「法律規定得為證據」之傳聞例外
    ，依其文義解釋及立法理由之說明，並無限縮於檢察官在偵
    查中訊問證人之程序，應已給予被告或其辯護人對該證人行
    使反對詰問權者，始有證據能力之可言。為保障被告之反對
    詰問權，並與現行法對傳聞例外所建構之證據容許範圍求其
    平衡，證人在偵查中雖未經被告之詰問，倘被告於審判中已
    經對該證人當庭及先前之陳述進行詰問，即已賦予被告對該
    證人詰問之機會，則該證人於偵查中之陳述即屬完足調查之
    證據，而得作為判斷之依據（最高法院97年台上字第405 號
    判決要旨參照）。本件告訴人乙○○○及證人甲○○分別於
    本院審理時，基於證人地位、經合法具結，並在賦予被告對
    質詰問機會之情形下為證述，且其在本院之證述內容，核與
    先前在偵查中之證陳言詞大致相符，則告訴人乙○○○及證
    人甲○○於偵查中之陳述已屬完足調查之證據，自得作為本
    件法院憑斷之論據。
三、再者，本案認定事實所引用之文書證據，並無證據證明係公
    務員違背法定程式所取得，亦無刑事訴訟法第159 條之4 之
    顯有不可信之情況與不得作為證據之情形。本院斟酌本案卷
    內之證據並非非法取得，亦無證明力明顯過低之情形，且經
    本院於審判期日依法進行證據之調查、辯論，被告於訴訟上
    之程序權即已受保障，故前揭各該證據，均得採為證據，合
    先敘明。
貳、實體方面
一、訊據被告丙○○固不否認於上開時、地，因停車、移車問題
    與告訴人乙○○○及證人甲○○發生爭執，惟矢口否認有何
    上開公然侮辱、恐嚇之情事，辯稱：伊當時只有說「你以為
    你是女人，就可以一直打人嗎」、「我有記下你的車號，我
    會回來告你們」等語，但沒有罵三字經，也沒有說「你這女
    人沒被人打過，我有記下你的車牌號碼，我一定會回來打妳
    」此話語，且告訴人乙○○○及證人甲○○於本院審理中之
    證述不一致，告訴人乙○○○所述不實在云云。經查：
  (一)被告於上開時、地，有因停車、移車問題與告訴人乙○○○
    發生爭執口角，被告並以上開言語辱罵及恐嚇告訴人乙○○○之事實，業據證人即告訴人乙○○○於偵查中（見臺灣桃
    園地方法院檢察署97年度偵字第23205 號偵查卷第22至23頁
    ）及本院審理時證述明確，其於本院審理時到庭具結證稱：
    「（經過武營街時情況為何？）我兒子開車經過現場，該地
    點是兩線道，被告車子停在路中間，當時車上有二個人，因
    為他的車子在路中間，車子都無法經過，我的前面就是被告
    的車子，我後面還有三台車，我兒子下車去請車子裡面的人
    移車，但車上的人不會移車我們約等了十分鐘，我兒子就打
    電話請警察過來拖車。」、「（又等了多久被告回到車上？
    ）叫警察後二、三分鐘，被告就回來，經過我座位旁邊，我
    打開車窗，我就說你這個人怎麼這樣，你怎麼停車停得這麼
    沒水準，他就很不客氣的打我的車子，我就下車，我手伸出
    來想要拉他請他等一下，因為他打我的車子，我手還沒有伸
    出去，被告的手就從我的下巴飛過來，碰到我的耳朵，我那
    時很緊張，我又罵他怎麼那麼沒水準，他就說『幹你娘』、
    你這個破女人，你這個女人都沒有被打過，我說我們車子不
    要移，我們等警察來，被告說你這個女人沒有被打過，我會
    記下你的車號回來找你，後來警察快到了，被告開了車子就
    跑了。」、「（你怎麼知道被告就是該台車子的主人？）因
    為他兒子在叫爸爸開車。」、「（當被告說『你這女人沒有
    被人打過，我有記下你的車號，我一定會回來打你』，當時
    你聽了之後的反應為何？）聽了會害怕，所以我跟警察講這
    件事，警察說那就要告他。」等語（見本院卷第76頁正面、
    背面、第77頁正面、第79頁正面）；證人甲○○於本院審理
    時結證稱：「（97年9 月13日上午11時30分於桃園縣楊梅鎮
    ○○街與武營街口你是否有與被告發生爭執？）有，因為停
    車問題，當時我自中山路左轉下來，行駛到大華街，當天下
    雨，被告的車子停在黃網線上，我下車叫車上的人移走，車
    上的人都不理我，我們在該處等了一陣子，車子都沒有移走
    ，後來被告就衝過來，好像他是對的，我們是不對的，所以
    就起了爭執。」、「（你如何知道被告就是車主？）因為他
    氣沖沖的過來，因為我過去拍被告車子的窗戶。當時很多人
    都在找該台車的車主。」、「（後來情形？）我當時問他為
    何把車子停在黃網線上，他不知是打我或踢我車，並稱我的
    車子也是停在黃網線上，為何我不移車。」、「（你母親都
    沒有下車？）他碰我的車後，我母親就下車，我們問為何要
    踢我們的車，被告就說不行嗎，就一直推我的母親，我看到
    被告推我的母親，我就去擋，後來被告車子有約二個人下車
    ，應該是他兒子，變成他兒子擋我，我母親還是跟被告有爭
    執。」、「（你有無聽到被告對你母親罵三字經？）那是後
    來的事，後來被告把車子移走，又跑過來罵我們，被告要離
    去時，被告說你這個女人給我記著，我會回來打你。當時我
    有跟被告說我已經報警了，我們請警察來再說，他在離去前
    ，還講了那些話。」、「（被告到底罵了什麼內容？）被告
    主要是罵我母親，罵什麼我真的忘了，我印象最深刻的是他
    罵我母親瘋女人。」、「（你有無聽到被告對你母親說『你
    這女人沒被人打過，我有記下你的車號，我一定會回來打妳
    』？）有，他在離去前講了這句話，我印象深刻，因為當時
    我跟他說已經報警，我們等警察來再講。」、「方才你稱被
    告有罵你母親三字經，內容為何？）被告要離去時，被告罵
    了我母親『幹你娘』、『你這瘋女人沒被人打過，你的車牌
    我已經記下來了，我一定會回來照妳』」等語（見本院卷第
    79頁背面、第80頁正面、背面、第83頁正面），是告訴人乙○○○及證人甲○○2 人就本件爭執發生原因、主要過程及
    被告出言辱罵、恐嚇告訴人等節之證述均屬相符。而告訴人
    乙○○○及證人甲○○與被告原不認識，且無任何仇怨嫌隙
    ，亦據被告於本院審理時自承在卷（見本院卷第87頁背面）
    ，是二人當不致甘冒偽證罪責而虛構上開情節以誣陷被告之
    必要。又被告貪圖購物方便，將其所駕駛之上開自小客車停
    放在黃網線禁止停車區，為被告所自承（見本院卷第85頁背
    面），此因而阻擋證人甲○○所駕駛並附載告訴人乙○○○
    之上開自用小貨車之行車，致告訴人乙○○○對被告出言「
    你這個人怎麼這樣，你怎麼停車停得這麼沒水準」等語，雙
    方因而發生衝突一節，業據告訴人乙○○○於本院審理時證
    述明確（見本院卷第77頁正面），顯然被告因告訴人乙○○○上開話語，心生不滿，因而拍打告訴人乙○○○乘坐之上
    開自用小貨車車身，而告訴人乙○○○因此下車後，被告進
    而出手毆打告訴人乙○○○，並以「幹妳娘」、「你這破女
    人」、「你這女人沒被人打過，我有記下你的車牌號碼，我
    一定會回來打妳」等語辱罵、恐嚇告訴人乙○○○，即有可
    能，益徵告訴人乙○○○上開指述非屬虛言。
  (二)又證人甲○○既於事發當時身處現場並經歷該事件，應屬最
    知悉事實經過之人，且於本院審理時已依法具結並隔離後所
    證述之內容，與告訴人乙○○○就本件爭執發生原因及被告
    出言辱罵、恐嚇告訴人乙○○○所證述之情節亦大致相符，
    無何不合情理之處，尚難以其與告訴人乙○○○有母子關係
    ，即謂渠等證言俱不可採。而證人甲○○於本院審理時證述
    之情節既與告訴人乙○○○證述之情節未完全一樣，顯見渠
    等並未有事先串證，反徵證人甲○○證言應係實在。況證人
    甲○○於本院審理時供稱對於被告於上開時地辱罵告訴人乙○○○「瘋女人」及恐嚇「你這女人沒被人打過，我有記下
    你的車牌號碼，我一定會回來打妳」等語印象深刻，且於事
    發當日晚間7 時50分許，即陪同告訴人乙○○○至桃園縣政
    府警察局楊梅分局楊梅派出所報案並製作筆錄，此有告訴人
    乙○○○及證人甲○○2 人於97年9 月13日之警詢筆錄2 份
    及該派出所受理各類案件紀錄表、受理刑事案件報案三聯單
    各1 紙在卷可稽（見同上偵查卷第10至13頁、第15、16頁）
    ，堪認證人甲○○確有親耳聽聞上開話語，由此益見告訴人
    乙○○○、證人甲○○所證各節顯非誣指蓄攀，渠等指證核
    屬明確而可信。
  (三)再證人之記憶常隨時間之流逝，或與日常事務結合難免逐漸
    模糊或產生干擾，且人之記憶亦會因個人對事物之理解力、
    專注力、智識程度或年齡大小而有所差別，另證人亦可能因
    個人所處角度、位置或距離之不同，會對於同一事物之見聞
    而有不同之證述，特別是很多事件是在證人毫無預期之狀態
    下所發生，其等既非特意等待事情之發生，對於事情之細節
    更可能會因時間之經過而淡忘。惟按告訴人、證人之陳述有
    部分前後不符，或相互間有所歧異時，究竟何者為可採，法
    院仍得本其自由心證予以斟酌，非謂一有不符或矛盾，即應
    認其全部均為不可採信；尤其關於行為動機、手段及結果等
    之細節方面，告訴人之指陳，難免故予誇大，證人之證言，
    有時亦有予渲染之可能；然其基本事實之陳述，若果與真實
    性無礙時，則仍非不得予以採信（最高法院74年度台上字第
    1599號判例要旨參照）。查對於被告與告訴人乙○○○發生
    衝突時究在車上或已下車一事，告訴人乙○○○證稱證人甲○○本來在車上，後來被告揮了伊一巴掌，證人甲○○才下
    車（見本院卷第75頁背面、第78頁正面），證人甲○○則證
    稱當時伊還在被告車子旁邊（見本院卷第80頁正面）；又對
    於被告辱罵告訴人乙○○○之語，告訴人乙○○○證稱被告
    罵伊「幹你娘」「你這破女人」等語（見本院卷第75頁正面
    、第77頁正面），證人甲○○則先證稱被告罵什麼，伊真的
    忘了，伊印象最深刻的是被告罵告訴人乙○○○瘋女人（見
    本院卷第80頁背面），嗣復證稱被告要離去時罵了告訴人乙○○○「幹你娘」（見本院卷第83頁正面）；再就被告與告
    訴人乙○○○發生衝突後，被告車上的2 人下車後做何事，
    告訴人乙○○○證稱伊不知道（見本院卷第78頁正面），證
    人甲○○則證稱伊看見被告推告訴人乙○○○，伊就去擋，
    後來被告車上2 人下後，變成這2 人擋伊（見本院卷第80頁
    正面）。告訴人乙○○○與證人甲○○於本院審理時之證述
    雖有上開不一致，惟衡情該爭執衝突僅為數分鐘間之事，無
    法預測，且當時場面已然混亂，在場人情緒亦不穩定，是告
    訴人乙○○○、證人甲○○對被告突來之言詞及經過細節僅
    能為片段之記憶，以致就被告辱罵告訴人乙○○○之內容、
    經過細節部分有所出入，然就衝突發生原因、主要經過、被
    告確曾出言辱罵及恐嚇告訴人乙○○○等重要基本事實既已
    為前後一致之證述，自不能因上開不一致，即認告訴人乙○○○及證人甲○○所言均屬虛假。
  (四)至告訴人乙○○○及證人甲○○於警詢時均未提及被告有辱
    罵告訴人乙○○○三字經一情，反於偵查時指訴被告有辱罵
    告訴人乙○○○「幹你娘」等語，業經告訴人乙○○○於本
    院審理時證稱：「當時警察有說公然侮辱就是罵人的話等語
    ，我當時沒有講那麼詳細。」、「在警察局我沒有說得那麼
    詳細，在偵查中我有說得比較清楚。」等語（見本院卷第78
    頁背面、第79頁正面），證人甲○○亦證稱：「因為我們覺
    得不是很重要的事，有說罵三字經，沒有很強調罵了什麼話
    ，警察說這樣我們可以告公然侮辱，不然我們也不知道公然
    侮辱的罪。」等語（見本院卷第84頁正面），復觀諸告訴人
    乙○○○於警詢時確有：「我要對丙○○提出傷害及恐嚇及
    妨害名譽之告訴」等語之記載，堪認告訴人乙○○○就被告
    公然侮辱部分應非誣指，是尚難以此為有利於被告之認定。
    又被告雖辯稱：伊當時只有說：「我有記下你的車號，我會
    回來告你們」等語，沒有說「你這女人沒被人打過，我有記
    下你的車牌號碼，我一定會回來打妳。」等語恐嚇告訴人乙○○○，然查，被告確曾出言對告訴人乙○○○恐嚇稱：「
    你這女人沒被人打過，我有記下你的車牌號碼，我一定會回
    來打妳」等語，已如前述，業據告訴人乙○○○及證人甲○○於警詢、偵查及本院審理時均證述明確，證人甲○○於本
    院審理時並證稱對上開恐嚇話語印象深刻，已如前述，且被
    告辯稱之話語與上開恐嚇話語，語意相差甚遠，告訴人乙○○○及證人甲○○應無誤聽之可能，否則何以除了向到場處
    理之員警描述事發經過後，再於同日晚間一同至桃園縣政府
    警察局楊梅分局楊梅派出所提出天成醫院診斷證明書及製作
    警詢筆錄等情，再參以被告為上開恐嚇話語前，有辱罵告訴
    人乙○○○，及被告於警詢時亦未對告訴人乙○○○提出告
    訴等情，堪認被告上開辯詞係屬虛言，不足採信。
  (五)按恐嚇罪之被害人是否心生畏懼，應本於社會客觀經驗法則
    以為判斷基準。查本件告訴人乙○○○因被告上開恫嚇之詞
    ，致心生畏懼，已據告訴人乙○○○於警詢、偵查及本院審
    理時（見同上偵查卷第11、13頁，本院卷第79頁）均證述明
    確，證人甲○○於本院審理時亦證稱：「我們有跟警察說我
    們會來報案的原因是因為被告說他會再回來找我們，我們家
    就住在附近」等語（見本院卷第81頁正面），且告訴人乙○○○於事發當日即向楊梅派出所警員報案並提出告訴，尋求
    公權力之保護伸張，足認告訴人對被告所為恐嚇言語，已產
    生畏懼心甚明。
  (六)另被告請求傳訊被告兒子，以證明其未有上開公然侮辱、恐
    嚇之犯行。惟查，被告兒子係於證人甲○○見被告推告訴人
    而上前阻擋時，始下車擋住證人，對於被告與告訴人衝突初
    始應未詳細見聞，且被告上開公然侮辱、恐嚇犯行業據告訴
    人及證人於本審理時證述明確，並經本院闡述論斷如前，是
    本院認被告此部分之請求核無必要，附此敘明。
  (七)綜上，被告前開置辯，顯係事後卸責之詞，委無足採。本件
    事證已臻明確，被告前開犯行均堪認定，應依法論科。
二、按刑法上之公然侮辱罪，只須侮辱行為足使不特定人或多數
    人得以共見共聞，即行成立，且僅任意謾罵並未指有具體事
    實，仍屬公然侮辱，司法院院字第2179號解釋著有明文。查
    被告所辱罵「幹妳娘」、「妳這破女人」等語，依社會通念
    ，均為輕蔑、貶損他人社會上之人格評價，使人難堪之詞，
    顯屬侮辱之言語，被告在前開時地以上揭足以貶抑人格之言
    詞辱罵告訴人，已構成公然侮辱罪之要件無疑。再按刑法上
    之恐嚇危害於安全罪，係指行為人以未來之惡害通知被害人
    ，使其發生畏怖心理而言。查被告對乙○○○恫稱：「你這
    女人沒被人打過，我有記下你的車牌號碼，我一定會回來打
    妳」等語，乃係以加害身體之事恐嚇被害人，使被害人心生
    畏懼，應構成恐嚇危害安全罪。是核被告所為，係犯刑法第
    309 條第1 項之公然侮辱罪及同法第305 條之恐嚇危害安全
    罪。被告所犯上開2 罪間，犯意各別，行為互殊，應予分論
    併罰。又被告有如事實欄之科刑及執行情形，其於徒刑執行
    完畢後，5 年內故意再犯有期徒刑以上之恐嚇危害安全罪，
    為累犯，應依刑法第47條第1 項規定加重其刑。爰審酌被告
    僅因停車移車問題，即出言辱罵、恐嚇告訴人，犯後猶飾詞
    卸責，未見悔意，態度不佳，且未向告訴人道歉並賠償損害
    等一切情狀，分別量處如主文所示之刑，並諭知易科罰金之
    折算標準。
據上論斷，應依刑事訴訟法第299 條第1 項前段，刑法第309 條
第1 項、第305 條、第47條第1 項、第41條第1 項前段，刑法施
行法第1 條之1 第1 項、第2 項前段，判決如主文。
本案經檢察官王惟琪到庭執行職務。
中    華    民    國    98    年     8    月    31    日
                        刑事庭  法  官  鍾雅蘭
以上正本證明與原本無異。
如不服本判決，應於判決送達後10日內向本院提出上訴狀（應附
繕本），其未敘述上訴理由者，應於上訴期間屆滿後20日內補提
理由書狀於本院，上訴於臺灣高等法院。
                                書記官  楊郁馨
中    華    民    國    98    年     8    月    31    日
附錄本案論罪科刑法條：
中華民國刑法第305 條
（恐嚇危害安全罪）
以加害生命、身體、自由、名譽、財產之事，恐嚇他人致生危害
於安全者，處2 年以下有期徒刑、拘役或3 百元以下罰金。
中華民國刑法第309 條
（公然侮辱罪）
公然侮辱人者，處拘役或3 百元以下罰金。
以強暴犯前項之罪者，處1 年以下有期徒刑、拘役或5 百元以下
罰金。


司法院資訊處製作；財團法人民間司法改革基金會備份。
